臺灣屏東地方法院刑事判決　　　　　　　　　　　　　九十一年度易字第八九七號
　　公　訴　人　臺灣屏東地方法院檢察署檢察官
　　被　　　告　乙○○
右被告因違反動產擔保交易法案件，經檢察官提起公訴（九十一年度偵字第一三八七
號），本院判決如左：
    主  文
乙○○動產擔保交易之債務人，意圖不法之利益，將標的物遷移，致生損害於債權人，
處有期徒刑壹年。
    事  實
一、乙○○於民國九十年七月廿七日，以其所有車號ＹＴ─７２６２號自小客車，設
    定動產抵押，為動產擔保交易債務人，向遠東國際商業銀行股份有限公司（下稱
    東商銀）貸款新台幣廿五萬元，並由裕融企業股份有限公司（下稱裕融公司）擔
    任保證人，而約定貸款分四十八期清償，每月一期，每期清償七千六百元，標的
    物置放地點為屏東縣麟洛鄉○○路七十六號，在貸款未付清前，乙○○僅得依約
    占有使用，不得任意遷移或為其他處分。詎乙○○意圖為不法之利益，於取得貸
    款後，僅繳納一期，自同年九月起即未依約繳納分期付款，並將前開小客車遷移
    不知去向，嗣遠東商銀將上開債權暨動產抵押權讓與裕融公司，裕融公司數度向
    乙○○追索無著，而受有損害。
二、案經裕融公司訴請臺灣屏東地方法院檢察署檢察官偵查起訴。
    理  由
一、訊據乙○○矢口否認右揭犯行，辯稱：車號ＹＴ－７２６２號自小客車不是我的，
    我從來沒有買過這輛車，也不認識動產抵押契約書上之保證人戊○○，我曾經因
    朋友丁○○介紹，而委託一位叫「顏志良」之男子幫我去花旗銀行申請金卡，我
    有去過顏志良開之事務所，外面招牌寫著律師事務所，不知道是不是顏志良將我
    身分證影本拿去辦理動產抵押云云。經查：右揭犯罪事實，業據告訴人代理人李
    達仁指訴綦詳，且裕融公司對保人蔡秋琴亦到庭證述：借款人確實為被告，還有
    一位保證人，對保當時，被告亦拿出身分證件等語，另證人戊○○更到庭證述：
    「（與本案被告有何親戚關係？）沒有，以前是同事關係」、「（何時與被告乙○○在何處上過班？）九十年年初，在高雄小港清理貨櫃，一直到九十年八、九
    月份，我就先離職了」、「（有無擔任被告乙○○動產擔保之保證人？）有的」
    、「（在何處購車？）在高雄市○○○路金銀島購物中心附近買的，是被告乙○○帶我一起過去買的，我擔任他之保證人」、「（偵查卷上乙○○身分證影本，
    照片中之人是不是你所認識之乙○○本人？（提示））是的」、「（知不知道車
    子乙○○開到何處？）開回家裡，平時乙○○都開去上班」等語綦詳。參諸證人
    即車號ＹＴ－７２６２號自小客車原所有人乙鋐有限公司負責人甲○○○及另一
    證人丙○○到庭所證：該車因泡水，於九十年七月間委託丙○○代為處理，嗣丙○○又將車子賣予陳文欽所開設位於高雄市○○○路上之中古車行等語，與戊○○所指購車地點相符，益證該車確為被告偕同戊○○至高雄市○○○路上所購得
    無訛。此外，復有貸款暨動產抵押契約書、動產擔保交易動產抵押設定登記申請
    書、動產擔保交易動產抵押移轉契約書、動產擔保交易動產抵押設定債權人變更
    登記申請書、汽車過戶登記書等在卷為憑。至被告雖以前詞置辯，並聲請傳喚證
    人丁○○，證明被告曾將身分證交由他人辦理花旗銀行金卡，然依證人丁○○到
    庭所證：「（有無幫被告申請花旗銀行信用卡金卡？）沒有，但我朋友有幫人家
    申請」、「（你那位朋友叫什麼名字？）我不知道他真實姓名，我只知道他綽號
    叫『四筒』．．．，信用卡是他朋友在辦的）」、「（有無去找過『四筒』之朋
    友？）我聽『四筒』講說，他是在高雄市○○路開一家通訊店，我有去過那裡，
    但沒有發現那家通訊店」、「（『四筒』之朋友叫什麼名字？）我不知道，我只
    知道大概姓『袁』，是『四筒』跟我說的，他只跟我說他朋友姓袁，沒有說名字
    」，與被告所辯稱：代為辦卡者開設律師事務所，姓名為顏志良云云，並不相符
    ，顯見證人丁○○所證及被告所辯，均為臨訟杜撰之詞，委無足採信。本件事證
    已明，被告犯行洵堪認定。
二、核被告所為，係犯動產擔保交易法第三十八條之罪。爰審酌被告雖無前科，惟被
    告購車後，為圖不法利益，將車藏匿他處，拒不繳款，造成被害人相當之損失，
    且犯後猶飾詞狡辯，未見悔意等情狀，量處如主文所示之刑，以資警懲。
據上論斷，應依刑事訴訟法第二百九十九條第一項前段、動產擔保交易法第三十八條
、刑法第十一條前段、罰金罰鍰提高標準條例第一條前段，判決如主文。
本案經檢察官顏珮珊到庭執行職務
中      華      民      國      九十一      年    十二    月    二十    日
                                      臺灣屏東地方法院刑事第一庭
                                  法  官  包梅真
右正本證明與原本無異。
如不服本判決應於收受本判決送達後十日內向本院提出上訴書狀，其未敘述上訴理由
者，並得於提起上訴後十日內向本院補提理由書狀（均須按他造當事人之人數附繕本
 ）「切勿逕送上級法院」
                                    書記官   蔡進吉
中      華      民      國      九十一      年    十二    月   二十四   日
附錄法條：
動產擔保交易法第三十八條
動產擔保交易之債務人，意圖不法之利益，將標的物遷移、出賣、出質、移轉、抵押
或為其他處分，致生損害於債權人者，處三年以下有期徒刑、拘役或科或併科六千元
以下之罰金。
